臺灣高雄地方法院刑事判決　　　　　　　　　　　　　九十年度易字第四二四九號
　　公　訴　人　臺灣高雄地方法院檢察署檢察官
　　被　　　告　甲○○
右列被告因背信案件，經檢察官提起公訴（九十年度偵字第七二五二號），本院判決
如左：
    主  文
甲○○行使偽造私文書，足以生損害於他人，處有期徒刑陸月，如易科罰金，以佰
元折算壹日。
    事  實
一、甲○○原係巨宗國際企業股份有限公司業務員，於民國八十七年七月間，向其軍
    中學長乙○○鼓吹投資買受該公司代銷位於嘉義縣水上鄉○○○段三一三號之慈
    雲寶塔納骨塔塔位（下稱預塔位），乙○○答允購買預塔位二個，每個新台幣（
    下同）九萬五千元，乃於同年八月十日將其在寶島商業銀行（下稱寶島銀行）0
    0000000000─五─○○號活期存款存摺、印章及金融卡交付，委託甲
    ○○提領十九萬元代為購買塔位。詎甲○○為繳付自己前所購買三個塔位之價金
    ，竟意圖為自己不法所有，利用保管乙○○上開帳戶之印章、存摺及提款卡之便
    ，於同年月十一日，擅自持乙○○之印章及存摺至寶島銀行某分行，於活期存款
    取款憑條上盜蓋乙○○之印章，填具金額為二十八萬五千元，偽造乙○○名義、
    金額為二十八萬五千元之取款憑條一張，持向承辦人員行使，冒充正當權利人，
    據以詐領二十八萬五千元，除足生損害於乙○○之權益外，並致該銀行行員陷於
    錯誤，而如數交付予甲○○。復於翌日，持上開提款卡至新竹市○○路上萬泰銀
    行某分行所設置之提款機，以該提款卡接續二次插入提款機內，以不正方法自上
    開金融機構所設之自動付款設備即提款機中，每次提款二萬元，共計詐領四萬元
    ，供己週轉使用。其後，因自己所買塔位均無法脫手，致無法為乙○○買受所欲
    買受之二塔位，即將前以自己名義買受之塔位使用權狀，交付乙○○充數，而為
    乙○○查覺上情。
二、案經乙○○告訴臺灣高雄地方法院檢察署檢察官偵查起訴。
    理  由
一、訊據被告甲○○對於上述時地自告訴人乙○○帳戶內提領前開現款之事實供認不
    諱，惟辯稱：告訴人說要購買二個塔位，公司長官為了掛業績，所以給伊報了三
    個，因為告訴人的錢是辦信用貸款，所以要等他錢核下來，但怕來不及才先用伊
    的名義購買，伊並不是要賺錢才這樣做的云云，但查：依偵查卷附之慈雲寶塔健
    鈺國際塔位永久使用權契約書，被告甲○○於八十七年八月七日簽訂塔位永久使
    用契約書，以自己名義購買預塔位三個，且於同年月十一日提領告訴人帳戶內現
    款支付，則被告有何急迫、不能以告訴人名義承購預塔位之理？並參酌被告於偵
    查中供承：「（問：塔位是為何買的？）是為了做業績用的，因我自己已買了好
    幾個，當時公司說用員工買受比較容易脫手，故全部用我名義買，但他兩個塔位
    也是用我名義買的，現尚未過戶」、「（問：為何尚未過戶？）因後來我也不知
    道如何過戶，且又與公司翻臉離職，故一直沒辦」、「我本來是要賺錢．．．」
    等語，足見被告自告訴人帳戶提領二十八萬五千元是為支付自己前所購買之預塔
    位價金，嗣因無法脫手，致無法為告訴人買受所欲買之二塔位，其上開所辯先用
    自己名義幫告訴人購買云云為無可採；本件復有塔位永久使用契約書、寶島商業
    銀行存摺影本、塔位永久使用權狀三紙附卷可佐。事證明確，被告犯行堪以認定
    。
二、按為便利存款人取款而印製好任人索取填寫之取款憑條，係屬文書之一種（制式
    之書類），最高法院四十九年台上字第一四０九號判例可資參照。被告盜蓋「乙
    ○○」印章於制式之寶島銀行取款憑條上，即偽造私文書，嗣連同告訴人之寶島
    銀行存摺，持向不知情之銀行經辦提款業務行員以行使該偽造之私文書，致不知
    情之行員陷於錯誤，而交付二十八萬五千元之現金，顯足以生損害於告訴人及寶
    島銀行對於提款業務管理之正確性，核被告所為，係犯刑法第二百十六條、第二
    百十條之行使偽造私文書罪及第三百三十九條第一項之詐欺取財罪（公訴人認被
    告係涉有同法第三百四十二條第一項之背信罪罪嫌，予以起訴，起訴法條容有未
    洽，應予變更。）。而該盜用印文之行為，乃偽造私文書之部分行為；且偽造私
    文書後持以行使，偽造私文書之低度行為，為行使偽造私文書之高度行為所吸收
    ，亦不另論罪。又被告以金融卡接續二次提領詐得計四萬元之行為，係犯刑法第
    三百三十九條之二之利用自動付款設備詐欺罪（此部分犯行雖未據公訴人援引起
    訴法條，然因此部分犯行已於犯罪事實中述及，本院自得併予審究）。而其所犯
    之上開三罪間，有方法、結果之牽連關係，依刑法第五十五條之規定，應從較重
    之行使偽造私文書罪處斷。爰審酌被告為貪圖私利，竟擅自盜領告訴人存款，非
    但使告訴人無端受損，並破壞其與告訴人間之友誼及信賴關係，並參酌其素行狀
    況（無前科，有臺灣高雄地方法院檢察署刑案資料查註紀錄表一份附卷可查）、
    犯罪之手段及犯罪後態度等一切情狀，量處如主文所示之刑。又被告行為後，刑
    法第四十一條業於九十年一月四日修正為「犯最重本刑為五年以下有期徒刑之刑
    之罪，而受六月以下有期徒刑或拘役之宣告，因身體、教育、職業、家庭之關係
    或其他正當事由，執行顯有困難者，得以一元以上三元以下折算一日，易科罰金
    。但確因不執行所宣告之刑，難收矯正之效或難以維持法秩序者，不在此限。」
    「併合處罰之數罪，均有前項情形，其應執行之刑逾六月者，亦同。」並於同年
    月十日公佈施行，於同年月十二日生效，比較新舊法之規定，以變更後之新法對
    被告有利，依刑法第二條第一項前段之規定，自應適用裁判時之新法，對上述所
    處之刑，諭知易科罰金之折算標準。
據上論斷，應依刑事訴訟法第二百九十九條第一項前段、第三百條、刑法第二條第一
項前段、第二百十六條、第二百十條、第三百三十九條第一項、第三百三十九條之二
、第五十五條、（修正後）第四十一第一項、罰金罰鍰提高標準條例第一條前段、第
二條，判決如主文。
中      華      民      國      九十一      年      四      月  三十    日
                                  臺灣高雄地方法院刑事第一庭
                                      法  官    郭佳瑛
右正本證明與原本無異。
如不服本判決，應於判決送達後十日內，向本院提出上訴狀。
                                      書記官    王美玲
中    華    民    國      九十一      年      五      月      一      日
附錄本判決論罪之法條：
刑法第二百十六條：
行使第二百十條至第二百十五條之文書者，依偽造、變造文書或登載不實事項或使登
載不實事項之規定處斷。
刑法第二百十條：
偽造、變造私文書，足以生損害於公眾或他人者，處五年以下有期徒刑。
